【裁判字號】    99,訴,2034
【裁判日期】    991103
【裁判案由】    債務人異議之訴
【裁判全文】
臺灣臺北地方法院民事判決              99年度訴字第2034號
原      告  許允生
訴訟代理人  鄭文玲律師
複代理人    蔡文玲律師
被      告  永豐商業銀行股份有限公司
法定代理人  邱正雄
訴訟代理人  馬康玲
上列當事人間請求債務人異議之訴事件，本院於民國99年10月13
日言詞辯論終結，判決如下：
    主      文
原告之訴駁回。
訴訟費用由原告負擔。
    事實及理由
一、原告主張：被告前向鈞院聲請99年度司執字第24352 號強制
    執行事件（下稱系爭強制執行事件）在案，惟其所執之執行
    名義即鈞院86年度訴字第481 號民事訴訟（下稱系爭確定終
    局判決），其開庭通知及判決書，分別送達至臺北市○○○
    路369 巷36弄25號5 樓由受僱人所收受，另送達地址即臺北
    市○○○路○ 段205 巷7 弄7 號5 樓，比對簽收字跡可知非
    伊所親自簽收，以上均未合法送達，致伊無從於法定期間內
    提出抗辯或上訴，系爭強制執行事件所執確定終局判決，以
    被告已取得對伊之債權實屬誤會，系爭強制執行事件既有上
    開事由存在，爰依強制執行法第14條之規定，提起債務人異
    議之訴等語，並聲明：鈞院99年度司執字第24352 號強制執
    行程序應予撤銷。（至原告追加請求確認兩造間無債權債務
    關係部分，非合法訴之追加，另裁定駁回之。）
二、被告則以：原告抗辯上開訴訟文書非其親收，惟依民事訴訟
    法第137 條第1 項規定，及最高法院88年臺上字第1752號民
    事判決可知，公寓大廈住戶雇用之管理員，為全體住戶之受
    僱人，其代為收受送達，亦生合法送達之效力，又原告主張
    送達證書上之簽收字跡，非其親自簽名，依舉證責任分配原
    則，及最高法院22年上字第918 號判例要旨，應由原告負舉
    證責任，惟未據其提出證據為佐，系爭送達自非無效，又原
    告於系爭民事判決書送達後，並未依法提起上訴，致該判決
    生確定效力後，亦未提起再審之訴，且於執行名義成立後，
    亦無何消滅或妨礙伊請求事由發生，則原告提起本件訴訟，
    於法無據等語置辯，並聲明：原告之訴駁回。
三、兩造不爭執事項：
    被告（前身為臺北區中小企業銀行股份有限公司）因清償借
    款事件，向原告提起給付之訴，經本院86年度訴字第481 號
    判決在案，該判決未據提出上訴，生確定之效力，被告執前
    開確定判決為執行名義，向本院聲請強制執行，復經本院以
    99年度司執字第24352 號強制執行事件執行在案，原告復以
    上開所辯，提起本件債務人異議之訴，有強制執行命令、債
    權憑證等件影本為憑（見本院卷第6-9 頁），並經本院調閱
    99 年 度司執字第24352 號、86年度訴字第481 號民事卷宗
    查核屬實。
四、原告主張：系爭強制執行事件，所據為執行名義之民事判決
    ，因未經合法送達，不生確定之效力云云，業據提出債權憑
    證、送達證書7 紙、住所大樓照片3 幀等件影本附卷為憑，
    惟為被告所否認，並以前揭情詞抗辯。是本件爭點厥為，原
    告依強制執行法第14條規定，提起本件債務人異議之訴，是
    否正當？茲分述如下：
(一)、按執行名義成立後，有消滅或妨礙債權人請求之事由發生，
    或執行名義無確定判決同一之效力者，於執行名義成立前，
    如有債權不成立或消滅或妨礙債權人請求之事由發生，債務
    人始得於強制執行程序終結前提起異議之訴，強制執行法第
    14條第1 項、第2 項定有明文。查被告依本院86年度訴字第
    481 號確定終局判決，向本院聲請強制執行，經99年度司執
    字第24352 號執行在案，核發系爭支付轉給命令，而系爭民
    事確定判決之起訴狀繕本，先送達於原告舊址臺北市○○○
    路369 巷36弄25號5 樓，因無人收受（見本院卷第42頁），
    再將前揭起訴狀繕本及言詞辯論通知書各一份，變更送達處
    所至新址即臺北市○○○路○ 段205 巷7 弄7 號5 樓，有原
    告收受送達簽名之送達證書在卷為憑（見本院卷第28頁），
    系爭民事確定判決正本於86年5 月1 日送達於原告前述新址
    ，亦由大樓管理員簽收（見本院卷第27頁），且經本院調閱
    上開民事事件、強制執行事件卷宗查核屬實。原告雖以系爭
    民事訴訟相關文書，未實際送達於伊，系爭民事判決因未經
    合法送達，不生確定之效力為由，對系爭強制執行事件，依
    強制執行法第14條之規定，提起債務人異議之訴，惟原告主
    張上開等情，係在前開執行名義成立前即已存在，而屬發生
    在執行名義即系爭民事判決確定前之抗辯事由，核與強制執
    行法第14條之規定不符，揆諸前開法條規定，其主張即非提
    起本件債務人異議之訴所能救濟。
(二)、次按執行名義成立後，有消滅或妨礙債權人請求之事由發生
    ，或在以裁判為執行名義時，其為異議原因之事實發生在前
    訴訟言詞辯論終結後者，債務人始得於強制執行程序終結前
    提起異議之訴，如無消滅或妨礙債權人請求之事由發生，僅
    認為強制執行有侵害自己利益之情事者，則非債務人異議之
    訴之範圍，不過得依強制執行法第12條之規定為聲請或聲明
    異議而已。有最高法院51年臺上字第3387號判例要旨可資參
    照。查原告主張系爭執行名義即系爭確定民事判決，因未實
    際收受相關訴訟文書，故無合法送達等情縱屬實在，僅得依
    民事訴訟法第500 條之規定，於30日之不變期間內，對民事
    確定判決，提起再審之訴以為救濟，如原告已逾再審期間，
    而不得提起再審之訴，依前開說明，亦僅得依強制執行法第
    12條規定向本院執行處聲明異議，並聲請撤銷所核發之執行
    命令而已，並無礙系爭民事判決確定之效力，則原告遽然提
    起本件債務人異議之訴，自非適法。
五、綜上所述，原告依強制執行法第14條規定，請求撤銷本院系
    爭強制執行事件所為強制執行程序，為無理由，應予駁回。
六、本件事證已臻明確，兩造其餘攻擊防禦方法及舉證，核與判
    決結果不生影響，爰不逐一論駁，併此敘明。
七、訴訟費用負擔之依據：民事訴訟法第78條。
中    華    民    國    99    年    11    月    3     日
                  民事第五庭    法  官  鄧德倩
以上正本係照原本作成
如對本判決上訴，須於判決送達後20日內向本院提出上訴狀。如
委任律師提起上訴者，應一併繳納上訴審裁判費。
中    華    民    國    99    年    11    月    3     日
                                書記官  林孔華

司法院資訊處製作；財團法人民間司法改革基金會備份。
